臺灣士林地方法院交通事件裁定　　　　　　　　　　九十三年度交聲字第六八六號
　　原處分機關　臺北市交通事件裁決所
　　異　議　人
　　即受處分人　甲○○
右列異議人即受處分人因違反道路交通管理處罰條例案件，對於臺北市交通事件裁決
所民國九十三年六月二日所為之處分（原處分案號：北市裁三字第裁二二─Ａ一Ａ二
０二０八二號），聲明異議，本院裁定如左：
    主  文
原處分關於汽車駕駛人，駕駛汽車違反道路交通安全規則，因而肇事致人受輕傷，裁
處吊扣駕駛執照個月部分撤銷。
甲○○汽車駕駛人，駕駛汽車違反道路交通安全規則，因而肇事致人受傷，記違規點
數點。
其餘異議駁回。
    理  由
一、按汽車迴車前，應看清無來往車輛，始得迴轉，道路交通安全規則第一百零六條
    第五款規定至明；而汽車駕駛人迴車時，於迴車前不注意來、往車輛，仍擅自迴
    轉者，處新臺幣（下同）六百元以上一千八百元以下罰鍰，並記違規點數一點；
    又汽車駕駛人，駕駛汽車違反道路交通安全規則，因而肇事致人受傷者，記違規
    點數三點，道路交通管理處罰條例第四十九條第五款後段、第六十三條第一項第
    一款、第六十一條第三項前段（按第六十一條第三項之規定，業經修正，經總統
    於民國九十三年四月二十一日以華總一義字第０九三０００七七六０一號令公布
    ，嗣經行政院於同年六月三十日以院臺交字第０九三００八六六八四號令公布，
    定自九十三年七月一日施行），分別定有明文。
二、原處分意旨略以：異議人即受處分人甲○○於民國九十三年三月十六日晚間七時
    十五分許，駕駛車牌號碼二三三三─ＦＫ號自用小客車，沿臺北市○○路○段由
    西向東之第一線車道行駛至該路一段三四三之二號前欲迴轉時，因其未注意沿內
    湖路一段由東向西方向之外線車道適有由楊凱迪騎乘車牌號碼ＢＦＲ─八七三號
    重型機車直行而來之情況，仍貿然擅自迴轉，二車閃煞不及，致受處分人甲○○
    所駕駛之前揭自用小客車右前車頭與楊凱迪所騎乘之前開重型機車之左側車身相
    互撞及，前揭重型機車因而倒地滑行後又撞上逆向行駛之腳踏車，楊凱迪與後載
    乘客楊仁安及騎乘腳踏車之王淑媛與後載乘客江宜臻均因而受有輕傷，受處分人
    乃經警製單舉發「１、迴車前未注意來往車輛，擅自迴轉；２、違反道路交通安
    全規則因而肇事致人受輕傷」之違規，嗣經原處分機關於九十三年六月二日，就
    迴車前未注意來往車輛擅自迴轉部分，分別依道路交通管理處罰條例第四十九條
    第五款（原處分贅引第一項）、第六十三條第一項第一款（原處分漏引第一款）
    之規定，裁處受處分人罰鍰六百元及記違規點數一點，就違反道路交通安全規則
    因而肇事致人受輕傷部分，另依道路交通管理處罰條例第六十一條第三項（原處
    分贅引第一款，按係九十三年七月一日修正施行前之舊規定）之規定，裁處受處
    分人吊扣駕駛執照三個月。
三、本件聲明異議意旨略以：伊於本件迴轉前已確定注意並無來車才迴車，係對向機
    車在伊迴轉後，高速行駛而衝向伊車之右前方，因避煞不及而發生擦撞，認原處
    分不當，爰聲明異議等語。
四、經查：異議人即受處分人駕車行駛至前揭時地，向左迴車時，其右前車頭與對向
    即東向西方向直行由楊凱迪所騎乘之前開重型機車之左側車身發生碰撞，該重型
    機車因而倒地滑行後又撞上逆向行駛之腳踏車，致機車騎士楊凱迪受有左手、左
    小腿及大腿撞擦傷等傷害、機車後載乘客楊仁安受有左手腕、左腳擦傷等傷害之
    事實，分別有臺北市政府警察局交通警察大隊受理交通違規事件調查表影本一紙
    、臺北市政府警察局交通警察大隊交通事故分析研判表影本一紙、臺北市○○○
    ○○道路交通事故現場圖影本一紙、臺北市政府警察局內湖分局交通分隊道路交
    通事故補充資料表影本一紙、受處分人甲○○、機車騎士楊凱迪及腳踏車騎士王
    淑媛等人之臺北市政府警察局內湖分局交通分隊交通事故談話紀錄表影本各一份
    附卷可稽，自堪認定。至於受處分人雖以前揭情詞主張於迴轉前已注意來往車輛
    ，係迴轉後，因對向車道楊凱迪高速行駛而來，避煞不及而發生擦撞云云，惟由
    本件事故發生後，依雙方車損情形分別為受處分人所駕駛之前開自用小客車係車
    頭撞痕，楊凱迪所駕駛之前開重型機車則為左側車身撞刮痕等情（見卷附之前揭
    臺北市政府警察局內湖分局交通分隊道路交通事故補充資料表影本）觀之，受處
    分人如係於迴轉後始遭楊凱迪騎乘機車由後撞及，則其車損部位應在車尾受損方
    是，而非前述之右前車頭部位，由上開事證相互參酌分析，顯見受處分人確係在
    迴車之際，與對向駛來之楊凱迪機車發生碰撞無誤，再依受處分人自承：「（發
    現危害狀況時距離對方多遠？）我車頭被撞擊才知道（見卷附受處分人之臺北市
    政府警察局內湖分局交通分隊交通事故談話紀錄表影本）」等語，顯見受處分人
    於迴車前，並未注意到前開機車已行駛而來之狀況，所辯已注意來往車輛云云，
    尚不足採。本件受處分人於迴車前，自應依首揭道路交通安全規則之規定，看清
    無來往車輛，始得迴轉，方能維護行車安全及避免危險發生，詎受處分人行至前
    開地點欲迴車時，未確實注意到由楊凱迪所騎乘之機車已直行而來之狀況，竟未
    看清是否確無來往車輛，即貿然擅自迴轉，致二車閃煞不及，而發生碰撞，機車
    並因而倒地致使楊凱迪及附載乘客楊仁安受有前揭傷害，足認受處分人確實有於
    迴車前，未注意來往車輛，即擅自迴轉之違規，並違反首揭道路交通安全規則之
    規定，因而肇事致人受輕傷之事實，至臻明灼，受處分人前開所辯，自無可採。
    受處分人本件違規事證明確，其所為本件異議，尚無理由，原處分機關據以裁罰
    ，固非無見，惟按受處分人行為後，道路交通管理處罰條例第六十一條第三項業
    經修正，經總統於九十三年四月二十一日以華總一義字第０九三０００七七六０
    一號令公布，嗣經行政院於九十三年六月三十日以院臺交字第０九三００八六六
    八四號令公布，定自九十三年七月一日施行，修正前道路交通管理處罰條例第六
    十一條第三項原規定「汽車駕駛人，駕駛汽車違反道路交通安全規則，因而肇事
    致人受傷者，吊扣其駕駛執照三個月至六個月」，修正後道路交通管理處罰條例
    第六十一條第三項則規定為「汽車駕駛人，駕駛汽車違反道路交通安全規則，因
    而肇事致人受傷者，記違規點數三點；致人重傷者，吊扣其駕駛執照三個月至六
    個月」，是受處分人行為後，就違反道路交通安全規則因而肇事致人受傷之部分
    ，法律已有變更，再參照司法院大法官會議解釋釋字第一四二號解釋意旨及現行
    稅捐稽徵法第四十八條之三規定意旨，足認本件行政秩序罰案件應有「從新從輕
    原則」之適用，茲比較上開新舊法之結果，以修正後之新法較有利於受處分人，
    本件受處分人駕車違規肇事致人受傷，但尚未達致人重傷之程度，此部分自應適
    用修正後之道路交通管理處罰條例第六十一條第三項前段之規定予以記違規點數
    三點，惟原處分未及比較新舊規定，並適用新法裁罰，逕依修正前道路交通管理
    處罰條例第六十一條第三項之規定予以吊扣駕駛執照三個月，尚有未洽，受處分
    人聲明異議，雖無理由，惟原處分既有上開可議之處，就此部分即屬不能維持，
    應由本院將原處分關於此部分予以撤銷，改依修正後道路交通管理處罰條例第六
    十一條第三項前段之規定，另裁定如主文第二項所示。至受處分人迴車時，於迴
    車前不注意來、往車輛，仍擅自迴轉之違規部分，原處分機關依前揭道路交通管
    理處罰條例第四十九條第五款（原處分贅引第一項）、第六十三條第一項第一款
    （原處分漏引第一款）之規定，裁處受處分人罰鍰六百元及記違規點數一點，此
    部分核無違誤，此部分異議，應予駁回。
據上論斷，應依道路交通案件處理辦法第十九條、第二十條前段，裁定如主文。
中　　　華　　　民　　　國　　九十三　　年　　　九　　　月　　　六　　　日
                                  臺灣士林地方法院交通法庭
                                      法　官  曾  家  貽
右正本證明與原本無異。
如不服本裁定應於送達後五日內向本院提出抗告狀。
                                      書記官  曾　韻　蒔
中　　　華　　　民　　　國　　九十三　　年　　　九　　　月　　　六　　　日
